臺灣高等法院高雄分院民事判決　　　　　　 95年度訴字第4號
原　　　告　甲○○
　　　　　　乙○○
　　　　　　丙○○
　　　　　　戊○○
共同
訴訟代理人　許清連律師
　　　　　　李錦臺律師
被　　　告　己○○
訴訟代理人　黃吉雄律師
被　　　告　憶冠泰企業公司
法定代理人　庚○○
上列當事人間因請求侵權行為損害賠償事件，原告於刑事訟程序
提起附帶民事訴訟，並經刑事庭裁定移送，本院於民國96年1 月
17日辯論終結，茲判決如下：
    主  文
被告己○○應給付原告甲○○新台幣壹拾柒萬捌仟柒佰柒拾捌元
、原告乙○○新台幣壹拾萬玖仟陸佰元。
原告其餘之訴駁回。
訴訟費用由原告共同負擔五分之四，餘由被告己○○負擔。
原告假執行之聲請駁回。
    事實及理由
一、原告主張：被告己○○為被告億冠泰企業有限公司（下稱億
    冠泰公司）職工，於民國94年2 月21日10時30分許，駕駛車
    牌號碼WJ-7559 號自用小貨車，沿屏東縣崁頂鄉○○路由南
    往北方向行駛，途經南州路與仁里路之閃光黃燈號誌交岔路
    口時，疏未注意減速慢行、注意車前狀況，及隨時採取必要
    之安全措施，適有被害人張朝欽駕駛車牌號碼PVV-823 號重
    型機車搭載甲○○，沿南州路由北往南方向行駛抵該交岔路
    口左轉時，己○○閃避不及，撞擊張朝欽、甲○○所駕駛之
    機車，致張朝欽、甲○○人車倒地，甲○○受有頭部外傷、
    胸部挫傷併左側肋骨骨折、腹部挫傷、外傷性第4 、5 腰椎
    滑脫併第12胸椎壓迫性骨折、右手裂傷等傷害，張朝欽受有
    頭部外傷併顱內出血、臉部擦傷及撕裂傷等傷害，送醫不治
    死亡。原告甲○○為被害人及被害人張朝欽之配偶，原告乙
    ○○、丙○○、戊○○均為張朝欽之子女，為此依侵權行為
    之法律關係請求被告連帶賠償(一)甲○○(1)醫療費（包括張朝
    欽部分）：新台幣（下同）4 萬3838元、(2)看護費：醫療及
    復健期間五個月，每月3 萬5000元，共17萬5000元、(3)精神
    慰藉金：20萬元；(二)原告四人就張朝欽死亡部分各請求精神
    慰藉金100 萬元，扣除已領汽車強制責任險保險金140 萬元
    後，各請求65萬元；(三)乙○○支出殯葬費：46萬9000元；(四)
    願供擔保請准宣告假執行。
二、被告己○○辯稱：張朝欽駕駛重機車行經閃光黃燈號誌岔路
    口，左轉時未讓對向直行車先行，為肇事主因，應負百分之
    70之過失責任；另醫藥費應扣除健保給付部份、殯葬費有重
    複羅列之情形、看護費不實及精神慰藉金請求金額過高等語
    ；億冠泰公司辯稱：己○○雖為億冠泰公司之鐵工，但己○
    ○當天係駕駛自己所有之貨車，處理自己之農務，並非於處
    理該公司之事務中肇事等語，均聲明請求駁回原告之訴。己
    ○○並聲明：如受不利之判決，願供擔保請准免為假執行。
三、本件原告主張己○○於前揭時間駕車，行經上揭地點未減速
    慢行及注意車前狀況，撞及被害人張朝欽及甲○○，致張朝
    欽死亡、甲○○受傷之事實，及刑事部份己○○因業務過失
    致死之行為經本院刑事庭判處有期徒刑七月確定等情，為兩
    造所不爭執，並有道路交通事故現場圖、道路交通事故調查
    報告表「 (一)、 (二)」、安泰醫院診斷證明書及照片12幀
    、相驗筆錄、相驗屍體證明書及鑑定驗斷書各一份，及台灣
    省高屏澎車輛行車事故鑑定委員會高屏澎鑑字第940228號鑑
    定意見書、台灣省車輛行車事故覆議鑑定委員會94年5 月30
    日府覆議字第0940100311號函附刑事卷足憑，並經本院調閱
    95年交上易字第3 號刑事卷查明屬實。原告主張，自堪信為
    真實。另被告抗辯原告之使用人即被害人張朝欽駕駛重機車
    行經閃光黃燈號誌岔路口，左轉時未讓對向直行車先行，為
    肇事主因，於本件事故之發生亦有過失一情，為原告所不爭
    執，亦堪信實。惟被告以上開情詞置辯，是以本件爭點為：
    (一)億冠泰公司是否應負僱用人之責任？(二)原告得請求己○○
    給付損害賠償額為若干？(二)因被害人張朝欽於本件事故發生
    與有過失，得酌減賠償金額為若干？
四、億冠泰公司是否應負僱用人之責任？
  (一)按因故意或過失，不法侵害他人權利者，負損害賠償責任；
    又不法侵害他人致死者，對於支出醫療或殯葬費之人，亦應
    負損害賠償責任；不法侵害他人致死者，被害人之配偶、子
    女，雖非財產上之損害，亦得請求賠償相當之金額；另不法
    侵害他人之身體者，被害人雖財產上之損害，亦得請求賠償
    相當之金額，民法第184 條1 項前段、第192 條第1 項、第
    194 條及第195 條第1 項分別定有明文。本件張朝欽、甲○
    ○係因己○○行經閃黃燈岔路疏未注意減速慢行及車前狀況
    致分別遭撞及而死亡、受傷，業如前述，則原告請求己○○
    負損害賠償責任，依上開條文規定，自屬有據。
  (二)又按受僱人因執行職務，不法侵害他人之權利者，由僱用人
    與行為人連帶負損害賠償責任，民法第188 條第1 項前段定
    有明文。本件己○○平日經營果園，自備WJ-7559 號自用小
    貨車用以載運農具、肥料、農產品從事農業，於農暇時雖另
    在億冠泰公司從事綑綁鋼筋之雜工，然於本件行車事故發生
    之時間，其駕駛前開小貨車欲外出載運鴨糞（肥料）以利其
    果園之經營，業據己○○於最初屏東地方法院檢察署訊問時
    即陳明在案，有訊問筆錄附相驗卷可稽，核與前開車輛之行
    車執照記載該車為己○○所有及該車外觀並未噴有億冠泰公
    司等任何文字等情相符，足認億冠泰公司抗辯：發生事故當
    日己○○並非執行億冠泰公司之業務一情屬實，揆諸前開規
    定，則原告請求億冠泰公司與己○○連帶負損害賠償責任，
    尚嫌無據。
五、原告得請求己○○給付損害賠償額為若干？
  (一)醫療費（包括甲○○、張朝欽部分）4 萬3838元：按全民健
    康保險法第八十二條規定：「保險對象因汽車交通事故，經
    本保險提供醫療給付者，本保險之保險人得向強制汽車責任
    保險之保險人代位請求該項給付。」強制汽車責任保險法第
    三十條規定：「保險人依本法規定給付之保險金，視為加害
    人或被保險人損害賠償金額之一部份，加害人或被保險人受
    賠償請求時，得扣除之」。全民健康保險法為保險法之特別
    法，依特別法優於普通法之原則，全民健康保險法第八十二
    條應優先於保險法第一百三十五條、第一百零三條之規定而
    為適用。從而全民健康保險之被保險人因汽車交通事故，經
    全民健康保險提供醫療給付者，全民健康保險之保險人自得
    向強制汽車責任保險之保險人代位請求該項給付。而依強制
    汽車責任保險法第三十條規定，於該範圍內，加害人或強制
    汽車責任保險之被保險人之損害賠償責任即因而解免，全民
    健康保險被保險人對於加害人之損害賠償請求權亦因而喪失
    。是本件甲○○請求自己及張朝欽部分之醫療費用，自應就
    健保給付金額部分予以扣除，則甲○○自行負擔部分為1萬
    3011元、張朝欽部分為3933元，合計1 萬6944元，業據提出
    安泰醫院所出具之收據18張為證，核與甲○○所受傷勢符合
    ，足認為醫療所必須，應予准許。
  (二)看護費17萬5000元：甲○○主張醫療及復健期間5 個月，僱
    用訴外人丁○○看護，每月支出3 萬5000元云云，為被告所
    否認。經查，甲○○因此次事故身體受有多處骨折，業如前
    述，為21年出生之人，於事故發生時已72歲，年老體衰，應
    認有僱請看護協助日常生活之必要。而甲○○僱用訴外人丁
    ○○看護部分，業據丁○○出具證明書1 份為證（見本院附
    民卷17頁），並到庭證稱：在安泰醫院時照顧全天，在家裡
    時是從早上8 點到晚上10點；時間長達3 個月，每日大約
    1500 至2000 元，每月薪資4 、5 萬元；以前沒做過看護等
    語，顯見丁○○並非專業有經驗之看護，其日薪應以每日（
    24小時）1500元為適當，看護期間共3 個月。而甲○○係於
    94年2 月21日起至同月28日期間共八天住院，有安泰醫院所
    出具之診斷證明書附卷足憑（附民卷第16頁），該期間之看
    護費應為1 萬2000元（計算式：1500X8=12000）；3 個月期
    間扣除上開8 日，尚有2 個月22日（3 月份31日，因此共93
    日），每日工作14小時，每日看護費應按工時長度酌減為
    1000元，因此該段期間之看護費應為9 萬3000元（1000X93=
    93000） ，合計10萬5000元（12000+93000=105000），甲○
    ○此部分請求在該範圍內為適當，應予准許。
  (三)殯葬費46萬9000元：業據提出屏東縣枋寮鄉立火化場使用費
    繳款書及慈佑禮儀社所出具之估價單為憑（附民卷第18、19
    頁），被告雖質疑費用有重複羅列之情形，然該部分業據證
    人即出具前揭估價單之翁青海到庭說明：放壽工人、入木工
    人、運屍工人、出葬工人以及放壽靈車、運屍靈車、出葬靈
    車之區別；告別式花場與師公壇及道士費用等費用如何計算
    ；剪刀及紅包禮之意義及該等費用確有支出等情（本院卷第
    99至101 頁），被告雖質疑該等費用過高，但未說明其標準
    或理由為何，尚無足採。至其中開路鼓費用2 萬元部份，證
    人並未經手，乙○○亦未另行舉證證明有該部分支出，該部
    分費用之請求，不應准許。乙○○此部分請求在44萬9000元
    部份為有理由，應予准許。
  (四)精神慰藉金部份：
  (1)甲○○因本次事故受有頭部外傷、胸部挫傷併左側肋骨骨折
    、腹部挫傷、外傷性第4 、5 腰椎滑脫併第12胸椎壓迫性骨
    折、右手裂傷等傷害，傷勢非輕，且其當時為72歲，已有相
    當年紀，體力已衰又受此重傷，精神上受有莫大之痛苦，自
    屬必然。爰審酌甲○○為國小畢業，現有3 筆農地、年紀及
    所受傷勢；己○○為小學畢業、為自耕農並在億冠泰公司兼
    雜工，94年間之收入為15萬5000元等情狀，認甲○○請求精
    神慰藉金20萬元，尚屬相當。
  (2)張朝欽死亡部分，甲○○為其配偶，目睹事故發生之經過及
    痛失老伴；乙○○、丙○○、戊○○為其子女，頓失長久依
    怙之親人，其等主張精神受有鉅大之痛苦，自堪信實。爰審
    酌上情及乙○○為高職畢業，有農地1 筆；丙○○之學歷為
    高職；吳鳳雄不識字等一切情狀，認甲○○請求精神慰藉金
    100 萬元，乙○○、丙○○、戊○○各請求70萬元為適當。
  (3)綜上，甲○○請求給付醫療費用（包括張朝欽部分）1 萬
    6944元、看護費用10萬5000 元、精神慰藉金120 萬元，共
    132 萬1944元；乙○○請求殯葬費44萬9000元、精神慰藉金
    70萬元，共114 萬9000元；另丙○○、戊○○各請求精神慰
    藉金70萬元，均為可採。至超過部分之請求，則無理由。
六、張朝欽於本件事故發生與有過失，得酌減己○○賠償金額為
    若干？
  (一)按損害之發生或擴大，被害人與有過失者，法院得減輕賠償
    金額，或免除之；前項之規定於被害人之代理人或使用人與
    有過失者，準用之，民法第217 條第1 項、第3 項定有明文
    。駕駛機車發生行車事故者，後座之人係因藉駕駛人載送而
    擴大其活動範圍，駕駛人為之駕駛機車，應認係後座之人之
    使用人，依上揭規定，得減輕對方肇事者之賠償金額。
  (二)經查，被害人張朝欽駕駛車牌號碼PVV-823 號重型機車搭載
    甲○○，沿南州路由北往南方向行駛抵該交岔路口左轉，本
    應注意行經閃光黃燈號誌路口，左轉時應讓對向直行車先行
    ，能注意而未注意，致生此行車事故，應認被害人張朝欽就
    此事件之發生亦與有過失，且過失責任應較己○○為重，前
    述臺灣省車輛行車事故覆議鑑定委員會表示：1.張朝欽駕駛
    重機車，行經閃光黃燈號誌交岔路口，左轉時未讓對向直行
    車先行，為肇事主因。2.己○○駕駛自小貨車，行經閃光黃
    燈號誌交岔路口，未減速接近注意安全小心通過，且未注意
    車前狀況，為肇事次因之鑑定意見，亦為相同認定。
  (三)綜上，己○○不法過失侵害張朝欽之生命、甲○○之身體，
    因張朝欽為本次交通事故肇事之主因，就此損害之發生或擴
    大，乃與有過失，且其應負過失比例為10分之6 。而張朝欽
    為甲○○之使用人，是以揆諸上開說明，應酌減己○○賠償
    之金額，己○○應賠償甲○○52萬8778元；乙○○45萬9600
    元；丙○○、戊○○各28萬元（0000000x40%=528778；
    0000000x40%=459600；700000x40%=280000 ；元以下四捨五
    入）。
七、又依強制汽車責任保險法第32條規定：保險人依本法規定所
    為之保險給付，視為被保險人損害賠償金額之一部分，被保
    險人受賠償請求時，得扣除之。本件原告已由強制汽車責任
    保險受領理賠140 萬元，為其所自陳。依同法第11條第1 項
    第2 款第1 目及第2 項之規定，原告間為同順位之遺屬，應
    平均分配前開保險給付，各得35萬元。則上開原告得請求賠
    償之金額，自應予以扣除此部分保險理賠之金額，甲○○尚
    得請求17萬8778元（000000-000000=178778）、乙○○尚得
    請求10萬9600元（000000-000000=109600），丙○○、戊○
    ○僅各得28萬元，不足扣，自不得再請求己○○給付。
八、綜上所述，原告主張因己○○駕車撞及張朝欽，致張朝欽死
    亡、甲○○受傷之侵權行為而受有損害，應可採信。從而，
    原告依據侵權行為之法律關係，請求己○○給付之金額，於
    甲○○在17萬8778元、乙○○在10萬9600元範圍內，洵屬正
    當，應予准許。逾此部分之請求及請求億冠泰公司連帶負賠
    償責任部分，則無理由，應予駁回。對於本院判命被告給付
    部份，依民事訴訟法第466 條規定，被告不得上訴，則原告
    甲○○、乙○○勝訴部份因宣示即確定，而有執行力，自無
    假執行必要。至原告敗訴部分，其假執行之聲請，即失其依
    據，應併予駁回。
九、據上論結：本件原告之訴為一部有理由、一部無理由，依民
    事訴訟法第79條、第85條第1 項前段、第389 條第1 項第5
    款、第392 條第1 項，判決如主文。
中　　華　　民　　國　　96　　年　　1 　　月　　31　　日
                            民事第六庭
                                審判長法官  許明進
                                法      官  謝肅珍
                                法      官  陳真真
以上正本證明與原本無異。
被告不得上訴。
原告如對本判決上訴，須於判決送達後20日內向本院提出上訴狀
，其未表明上訴理由者，應於上訴後20日內向本院提出上訴理由
書（均須按他造當事人之人數附繕本）。上訴時應提出委任律師
或具有律師資格之人之委任狀，並依附註條文規定辦理。
中　　華　　民　　國　　96　　年　　1 　　月　　31　　日
                                書  記  官  賴梅琴
附註：
民事訴訟法第466 條之1 ：
對於第二審判決上訴，上訴人應委任律師為訴訟代理人，但上訴
人或其法定代理人具有律師資格者，不在此限。
上訴人之配偶、三親等內之血親、二親等內之姻親，或上訴人為
法人、中央或地方機關時，其所屬專任人員具有律師資格並經法
院認適當者，亦得為第三審訴訟代理人。第1 項但書及第2 項情
形，應於提起上訴或委任時釋明之。
